臺灣板橋地方法院民事判決　　　　　　　94年度勞訴字第26號
原　　　告　甲○○
　　　　　　　　　　　　之3
訴訟代理人　李岳霖律師
複代理　人　楊宗翰律師
被　　　告　台北汽車客運股份有限公司
法定代理人　乙○○
訴訟代理人　曾肇昌律師
上列當事人間請求給付資遣費等事件，經本院於民國94年11月11
日言詞辯論終結，判決如下：
    主  文
被告給付原告新台幣陸拾萬壹仟壹佰捌拾伍元，及自民國九十四
年三月十日起至清償日止，按週年利率百分之五計算之利息。
原告其餘之訴駁回。
訴訟費用由被告負擔三分之二，餘由原告負擔。
本判決第一項於原告以新台幣貳拾萬元供擔保後，得假執行。但
被告如以新台幣陸拾萬壹仟壹佰捌拾伍元為原告供擔保後，得免
為假執行。
原告其餘假執行之聲請駁回。
    事實及理由
一、原告主張其於民國78年11月9 日起受雇於被告，擔任駕駛一
    職。嗣於93年10月8 日，原告突收受被告獎懲通知書，函稱
    ：「93年9 月15日12時駕駛班車經市政府捷運站時行駛內側
    車道過站不停記大過兩次；查台端本年度行政處分合併前揭
    已累滿三大過依規解雇」，乃逕為解雇處分。原告於93年10
    月12日提出申訴書，被告公司仍於同月20日以簡復表略載：
    「台端違反規定屬實，本公司處分並無不當…」等語，維持
    應予解雇之原處分。惟被告所據理由均僅係依照被告單方面
    之認定，至其具體之判斷標準以及支持系爭解雇處分之實證
    ；甚或屢踐必要之調查程序等則均付之闕如，且亦嚴重違反
    員工工作規則，是該解雇與終止勞動契約之意思表示，應係
    違法而不生效力。系爭違法處分係於93年10月12日確定，原
    告則於同年月26日向臺北縣政府勞工局提出勞資協調之申請
    ，主張終止兩造之勞動契約，請求被告公司發給資遣費，是
    以兩造之勞動契約業已終止，爰依僱傭關係及勞動基準法請
    求資遣費及加班費共950,264 元，以下分點敘明：
（一）資遣費部分：
      原告於78年11月9 日起受雇於被告，迄至93年10月26日兩
      造勞動契約終止為止，年資約為15年，勞動契約終止前6
      個月平均薪資金為新台幣57,357元，自得請求相當於15個
      月平均工資之資遣費，其金額總數為860,355 元 。
（二）加班費部分：
      原告主張依勞動基準法第24條第1 款及第2 款分「延長工
      作時間在2 小時以內者，按平日每小時工資額加給3 分之
      1 以上」、「再延長工作時間在2 小時以內者，按平日每
      小時工資額加給3 分之2 以上」。而依被告給付加班費辦
      法，每日有加班者，可領分段津貼150 元，故反推論之，
      依薪資表之分段津貼除以150 ，即可推知當月份加班天數
      。其次，被告公司正常班為每天4 趟，該路段行車時間約
      為2 小時，第5 趟以上即屬加班，而應發給加班費，依此
      保守方法估算，就原告現能提出之薪資明細表，被告合計
      「至少」剋扣加班工資之總額為89,909 元。
（三）綜上，爰依民法僱傭關係及勞動基準法相關規定，請求被
      告給付原告資遣費860,355 元及加班費89,909元共計950,
      264 元，及自94年3 月10日起至清償日止，按週年利率5%
      計算之利息，並陳明願供擔保，請准宣告假執行。
二、被告以下列理由抗辯：
（一）按公司的工作規則係79年9 月11日訂立，但因事隔多年，
      政府近年來為整頓交通秩序，對於違規或肇事，均科以重
      罰，被告公司為配合政令，且依情事變更原則，對於駕駛
      員因違反交通規則，違反服務指標情節重大者，加重行政
      處分，對於過站不停，第2 次記大過2 次處分，爰於91年
      2 月27日公告週知，並於91年3 月1日 開始實施。
（二）關於原告第 2 次過站不停，經記大過2次處分乙節：
　１、原告於93年1 月14日下午5 時25分在在仁愛路、敦化南路
      口駛離公車專用道超車，第1 次過站不停，經台北市交通
      局聯合稽查通報，爰記大過1 次。
  ２、原告第2 次於93年9 月15日中午12時行車在市府捷運站時
      ，行駛內側車道過站不停，經台北市交通局函報，又有原
      告於93年9 月27日報告書可稽，爰予記大過2 次。
  ３、茲原告一再犯規，公司方面乃依規處分，因先後2 次過站
      不停，經處分共記大過3 次，爰予解僱處分，並無不合。
（三）原告主張被告公司非法解僱，其僱傭關係尚屬存在，則原
      告之請求資遣費即非有據。蓋資遣費係勞雇雙方終止勞動
      契約後之請求權為基礎，因此原告認其僱傭契約存在，則
      其請求資遣費自有不合。退步言，原告如認其與被告公司
      間，業經合意終止勞動契約，則兩造既經合意終止勞動契
      約，並非被告公司資遣原告，則原告亦無得請求資遣費。
（四）關於原告主張加班費：
      被告公司為因應業務需要，對上、下班尖峰時間需有大量
      的班車輸運乘客，故訂有分段上班制度。所謂分段上班，
      即上午尖峰時間出勤，離峰時間休息，下午尖峰時間再出
      勤，將每日出勤時間分為兩段，較為辛苦，故每日支給分
      段津貼150 元，有無加班，應以工作時間是否超過8 小時
      論，故原告對加班費之請求並無依據，而以趟數作為出勤
      之工作時間亦非公司計算加班費之基礎。且按公司依規計
      算司機之加班費，按月給付司機按月簽領始終未有異議，
      原告既按月簽領，即表示對於加班費之計算無誤。
（五）綜上，聲明：原告之訴駁回。並陳明如受不利判決，願供
      擔保請准宣告免為假執行。
三、兩造不爭執事實：
    原告主張其於78年11月9 日起受僱於被告擔任駕駛員一職，
    於93年10月8 日被告以獎懲通知書通知原告因第2 次過站不
    停，爰依工作規則記2 大過，連同之前累計1 大過，共計3
    大過，被告逕為解僱原告之處分，原告於同年月12日提出申
    訴書，惟被告仍以簡復表維持應予解僱之原處分等事實，業
    據提出被告發函之獎懲公告影本1 紙、原告所提申訴書影本
    1 份、臺北客運公司簡復表引本1 紙（94年度板勞調卷第17
    、18、101 至104 頁）附卷可稽，並為被告所不爭執，自堪
    信為真實。
四、本件爭點及本院之論斷：
（一）被告解僱原告及終止勞動契約之意思表示是否合法生效？
      被告辯稱：原告於93年1 月14日下午5 時25分在仁愛路、
      敦化南路口駛離公車專用道超車，第1 次過站不停，經台
      北市交通局聯合稽查通報，爰記大過1 次。嗣又於93年9
      月15日中午12時行車經市府捷運站時，行駛內側車道過站
      不停，經台北市交通局函報，爰依規定記大過2 次，共計
      3 大過，被告依規定終止勞動契約之意思表示應生效力云
      云。原告則主張其並無駕駛車輛過站不停等違規事實，而
      被告所制訂之員工工作規則亦無訂有過站不停1 次記2 大
      過逕予解雇之規定，故被告解僱原告及終止勞動契約之意
      思表示應不生效力云云。經查：
  １、被告辯稱該公司原先公告之工作規則係79年9 月11日訂立
      ，但因事隔多年，政府近年來為整頓交通秩序，對於違規
      或肇事，均科以重罰，被告公司為配合政令，依情事變更
      原則，對於駕駛員因違反交通規則，違反服務指標情節重
      大者，加重行政處分，對於過站不停，第2 次記大過2 次
      處分，爰於91年2 月27日公告週知，並於91年3 月1 日開
      始實施云云，原告則主張被告新修正之工作規則並不具備
      合理性及正當性，且其未依法定及約定程序先行呈報主管
      機關核備後再予公告實施，則該修正根本不生效力等語。
      按雇主僱用勞工人數在30人以上者，應依其事業性質，就
      勞動基準法第70條各款所定事項訂立工作規則，報請主管
      機關核備後並公開揭示之，勞動基準法第70條定有明文。
      而經報請主管機關核備之工作規則於不違反法令之強制或
      禁止規定或其他有關該事業適用之團體協約規定者，對於
      該事業之勞工應具有拘束力，並構成勞動契約內容之一部
      分。惟若並非經主管機關核備之工作規則，而係雇主自行
      訂定之工作規範或獎懲規則，則於雇主訂定該工作規範或
      獎懲規則之後受僱之勞工，因雇主所訂定之該工作規範或
      獎懲規則係於該勞工與雇主訂立勞動契約業已存在之工作
      規定，則依其情形或可認為該雇主所訂定之該工作規範或
      獎懲規則業已成為雙方間所成立之勞動契約內容之一部分
      ，然而對於受僱於該工作規範或獎懲規則訂定前之勞工，
      因該由雇主所訂定之工作規範或獎懲規則乃未經主管機關
      核備之工作規則，除非經受僱在此之前之勞工同意，並不
      當然對於該等勞工發生效力，亦即不能因雇主單方面訂定
      未經主管機關核備之工作規範或獎懲規則，即立生變更雙
      方間勞動契約內容之效力，尚應考量具體事實而個案判斷
      之。因此，被告以雇主之身分固可依業務需要訂定各項工
      作規範或獎懲規則，而其於91年2 月27日以 (91) 北客管
      字第069 號函（94年度板勞調第14號卷第53頁），通知其
      受僱人，凡再次過站不停者，處以兩次大過一節，自非全
      無效力，然因該懲處規定並非經主管機關核備之工作規則
      ，對於被告訂定該懲處規定之前已經受僱於被告之勞工而
      言，除經各勞工之同意，並非當然對各該勞工發生拘束力
      ，換言之，當時與被告有勞動契約關係存在之勞工，將不
      因被告之單方行為而變更其二者間之勞動契約內容。況被
      告係以傳真方式將前開函文傳送至被告所屬各營運站，被
      告所屬各營運站是否有盡公告之責，已有疑問，更遑論將
      前開函文傳送所屬員工簽收並閱覽，故被告亦不得以原告
      已默示同意為由認該新修正工作規則而對原告發生效力，
      然對於自被告訂定該懲處規定之後方受僱於被告之勞工，
      應構成其間勞動契約內容之一部，二者之情形並不相同，
      自不待言，準此以解，被告公司不得原告於於93年1 月14
      日故意過站不停為由，處以兩次大過之懲戒。至於被告另
      抗辯因主管機關管制日趨嚴格，有情事變更之情形存在云
      云，惟查，工作規則之修訂權在雇主，即被告得自行修訂
      工作規則，並於報請主管機關核備後對全體勞工發生效力
      ，被告亦可徵求全體勞工之同意後，修改雙方間之勞動契
      約內容，惟被告不循上開途徑修改勞動契約內容，自不得
      逕由被告單方為變更勞動契約之內容，應無所謂情事變更
      原則之適用，被告此部分抗辯亦無可採。
  ２、按主張法律關係存在之當事人，僅須就該法律關係發生所
      須具備之特別要件，負舉證之責任，至於他造主張有利於
      己之事實，應由他造舉證證明。最高法院48年台上字第88
      7 號著有判例可資參照。再者，雇主為了維持工作秩序，
      依據勞動基準法第70條之規定，固得在工作規則中制定各
      種懲戒方式：如扣薪、申戒、記過、降級甚至解僱，且為
      因應企業本身的特性及勞工在企業中的地位不同，亦於勞
      動基準法第12條第1 項第4 款設有「違反勞動契約或工作
      規則情節重大」之懲戒解僱事由，然此尚非允許雇主得任
      意以單方之意思表示，訂定逾越勞動基準法規定或有違相
      當性之終止契約事由。是如雇主於其工作規則所制定得逕
      予解僱之事由，本質上實包含於勞動基準法第12條第1 項
      其餘各款所規定之情形內，仍應待符合各該款標準時，雇
      主始得逕予解僱，自不許雇主制定低於勞動基準法第12條
      第1 項第1 至3 、5 至6 款之各款解僱標準，再以違反勞
      動契約或工作規則情節重大之同條項第四款事由，對勞工
      逕予解僱，否則即有違比例原則、懲戒相當性原則或解僱
      最後手段性，亦不符立法者制定終止勞動契約法定事由之
      立法意旨。被告依據台北市政府交通局93年9 月20日北市
      交二字第09334389501 號函，認原告於93年9 月15日中午
      12時行車經市府捷運站時，行駛內側車道過站不停，依公
      司規定記2 大過。惟臺北市政府交通局係依據93年9 月15
      日民眾反映意見，函知被告公司查處改善，並督促所屬駕
      員依規行駛，有該函文附卷可稽（94年度板勞調字第14號
      卷第88頁），臺北巿政府並未依公路法等相關規定，對於
      被告施以處分，而被告僅依不具名之民眾反映原告行駛內
      線道過站不停之意見，即判定原告有行駛內側車道過站不
      停之事實，已稍嫌率斷，此有被告獎懲通知書影本一紙附
      卷可參（板調卷第56頁）。又原告先於93年9 月27日提交
      報告書，敘述：「... 有此時站牌旁有乘客等車，員並未
      看到有乘客招手要搭車，才立刻將車轉至內車道（因外側
      車道被右轉松仁路的車輛佔用），當車輛轉向後，員發現
      站牌有一乘客在招手，但看該乘客並非對本車招手，再加
      上安全上的考量，員才繼續行駛，... 並非故意過站不停
      。... 」，有該報告書影本1 件附卷可稽（94年度板勞調
      字第14號卷第89、90頁），原告否認其駕車直接行駛於內
      線車道，且非故意過站不停。原告嗣於93年10月12日撰寫
      之申訴書，其內容：「... 本線站牌在最靠松仁路口的第
      一支站牌，當時員有看到站牌有人等車，但是一面注意前
      方待轉松仁路的車輛，一面注意右方大都會公車是否會起
      步，因此並未看到站牌下的乘客有在招手，但是員還是有
      將車輛駛近站牌，在確定沒有乘客招手搭車，員才將車輛
      轉向駛在中間車道跨內線車道上，以避開右轉松仁路的車
      輛，此時站牌下有一乘客突然招手，員曾轉頭看了一下，
      該名乘客招手時手舉很高，但員看該名乘客是在看我車後
      方的車輛，因此員才繼續行駛，因為此時員也已無法將車
      開回慢車道，再加上安全上的考量，所以員自認由以上各
      動作，原並沒有故意行駛內側車道而過站不停的情事。..
      . 」，亦有申訴書影本1 件在卷可憑（94年度板勞調字第
      14號卷第102 、103 頁），足見原告並未承認前開故意過
      站不停之情節。況原告駕駛大眾運輸工具，屬消費者保護
      法中規範之服務業之從業人員，於執行執務中，首重乘客
      即消費者之安全，瞥見乘客招呼，隨即冒然駛入外側車道
      而靠站停車，易生行車上之危險，依原告之陳述，其基於
      安全上之考量，未靠站停車，尚非全然無理，自難推認其
      有故意過站不停之行為，然被告於93年10 月20 日簡復被
      告之申訴，其內容僅以被告違反規定屬實為由，卻對於懲
      戒事由之認定、所憑證據有所說，此有臺北客運公司簡復
      表影本1 紙附卷可佐（94年度板勞調字第14號卷第18頁）
      ，顯見被告公司未盡調查之能事，即認定原告故意過站不
      停之事實，是否妥適，自有疑問。原告迄未明確舉證以證
      明原告於93年9 月15日中午12 時 行車經市府捷運站時，
      有行駛內側車道過站不停之事實，原告主張其駕駛車輛並
      無故意過站不停等違規，堪信為真正。
  ３、按勞工有違反勞動契約或工作規則，情節重大者，雇主得
      不經預告終止契約，雇主依此終止契約者，應自知悉其情
      形之日起，30日內為之，勞動基準法第12條第1項第4款、
      第2 項定有明文。所謂「情節重大」，應指因該事由導致
      勞動關係進行受到干擾，而有賦予雇主立即終止勞動契約
      關係權利之必要，並且受僱人亦無法期待雇主於解僱後給
      付其資遣費。蓋若某事由之發生，並不導致勞動契約關係
      進行受到干擾、有所障礙，則雇主即無據以解僱之正當利
      益。又為與勞動基準法第11所定雇主不得預告勞工終止勞
      動契約之事由相區分，上開雇主得不經預告終止勞動契約
      之事由所生勞動契約關係之干擾，應致雇主有立即終結勞
      動契約關係之必要，並以無法期待雇主於解僱後給付資遣
      費為限。勞資雙方締結勞動契約後，勞工負有提供勞務之
      義務，雇主負有給付工資之義務，且因有繼續性、屬人性
      ，復使勞工負有忠實等附隨性義務，相對的，雇主則有照
      顧勞工之義務，然此結合關係係以勞動為中心，受時間限
      制之結合關係。勞動契約是約定勞雇關係的契約，勞雇雙
      方，行使債權，履行債務，均應依誠實及信用方法，保持
      勞雇雙方的和諧，如勞工違反勞動契約情節重大，雇主自
      得不經預告終止契約，以強制其他勞工遵守勞動契約，共
      謀事業的發展。勞工違反勞動契約或工作規則，情節是否
      重大？雇主應依據該事業的性質和需要，勞工違反行為的
      情節，並審酌客觀標準，於維持雇主對事業的控制權及企
      業秩序所必要的範圍內，作適當的權衡。於勞動關係存續
      期間中，雇主為求其企業秩序之維持及生產效能之提昇，
      以完成經營之目的，每以各式各樣的懲辦法或規定來作
      為協助其達前述目的之手段，此類與員工懲戒事項相關之
      人事規章即共同構成該一企業內之勞工懲戒制度，此一制
      度與任何於該企業內從事勞動者之權益均有密切關係。雇
      主對勞工所行使之懲戒權，雖係來自授權之法律行為，但
      仍具懲罰之性質於其中，並對勞工產生程度不一之侵害，
      因此之故，其行使時即需受到應有之限制，以免懲戒結果
      失之過苛，對受懲戒勞工之權益有不當之侵害。在判斷雇
      主之懲戒手段與勞工非行間是否相當，亦即是否合乎相當
      性原則之精神。再者，勞動基準法第12條之規定，具強制
      性質，其目的兼有保障勞工、限制雇主解僱之權限，是雇
      主不得因勞動契約之約定而擴張其解僱權限，亦不得藉由
      工作規則擴張其權限。準此，若勞動契約約定或工作規則
      規定雇主在特定情形，得解僱勞工，該約定或規定應僅限
      於勞動基準法第12條所定範圍內有效，亦即勞動契約或工
      作規則所定某情況為「情節重大者，雇主得予解僱」，其
      認定非屬雇主之裁量權，而應依勞動基準法第12條第1 項
      第4 款規定，依客觀情事判認之。依原告所提上開報告書
      或申訴書內容以觀，縱認客觀上有過站不停之事實存在，
      然究原告主觀上係基於安全上之考量，避免造成消費者即
      乘客或用路者發生危險，乃判斷不靠站停車，其並非故意
      為之，至多僅係判斷上認知不同所造成之過失，被告若僅
      以原告於主觀上判斷上可能之過失而未舉證證明原告確係
      故意過站不停，即處以2 大過之懲處而加以解雇，尚與比
      例原則之精神及前揭勞動基準法規定有違。再者，原告僅
      係判斷上認知不同所造成之過失過站不停，臺北巿政府交
      通局亦僅函知被告公司查處改善，並督促所屬駕員依規行
      駛，並未依公路法等相關規定，對於被告施以處分，對被
      告公司而言，並未造成有重大經營秩序、商譽或財產上之
      損失，則原告違反勞動契約尚難認為情節重大，則被告不
      經預告即對上訴人終止勞動契約而予以解僱，難謂合法。
（二）按雇主違反勞動契約或勞工法令，有損害勞工權益之虞者
      ，勞工得不經預告終止契約，勞動基準法第14條第1 項第
      6 款定有明文。又雇主違法解僱勞工，即可認為係「雇主
      違反勞動契約或勞工法令」，並足認為「有損害勞工權益
      之虞」，勞工得以「雇主違反勞動契約或勞工法令，有損
      害勞工權益之虞」為由，不經預告終止勞動契約。被告終
      止兩造間之勞動契約為不合法，應不生終止之效力，兩造
      間之勞動契約仍繼續存在，惟被告不經預告終止兩造間之
      勞動契約既不合法（即雇主違法解僱勞工），自可認係被
      告「違反勞動契約或勞工法令，有損害原告（勞工）權益
      之虞」，依上揭說明，原告得以「雇主違反勞動契約或勞
      工法令，有損害勞工權益之虞」為由，不經預告終止兩造
      間之勞動契約。原告主張系爭違法處分係於93年10月12日
      確定，原告則於同年月26日向臺北縣政府勞工局提出勞資
      協調之申請，主張終止兩造之勞動契約，請求被告公司發
      給資遣費等語，業據提出勞資爭議協調申請書、臺北縣政
      府開會通知單、委託書、臺北縣政府處理勞資爭議協調會
      紀錄等影本各1 紙為證（94年度板勞調字第14號卷第37至
      40頁）。從而，原告依勞動基準法第14條第1 項第6 款之
      規定，終止本件勞動契約，自屬合法而有效。
（二）兩造對於原告請求給付項目及其金額之爭執？
  １、資遣費部份：
      原告主張於78年11月9 日起受雇於被告，迄至93年10月26
      日兩造勞動契約終止為止，年資為15年，勞動契約終止前
      6 個月平均薪資金為新台幣57,357元，自得請求相當於15
      個月平均工資之資遣費，其金額總數為860,355 元等語。
      被告抗辯公司員工薪資明細有底薪、里程獎金、績效獎金
      、出勤膳食費、公出津貼、誤餐費等項目。其中誤餐費、
      出勤膳食費、全勤津貼皆係公司單方面恩惠性給與，至於
      績效獎金為勞基法施行細則第10條所謂之競賽獎金，皆排
      除於平均工資之外，因此，扣除前開項目後之原告每月平
　    均工資充其量僅為25,407元云云。經查：
　　　(1)按雇主違反勞動契約或勞工法令，致有損害勞工權益之
　　　　虞之情形者，勞工得不經預告終止契約，勞動基準法第
  　　　14條第1 項第6 款定有明文；又依同條第4 項規定，同
　　　　法第17條規定於本條終止契約準用之，即勞工得依勞基
　　　　準法第17條規定請求雇主給付資遣費。故而勞工於雇主
　　　　有違反勞動契約且有損害勞工權益之虞之情形存在時，
　　　　自得不經預告終止雙方間之勞動契約，並請求雇主給付
　　　　資遣費。本件原告以被告違法解雇原告，請求被告應給
　　　　付資遣費，乃在原告終止勞動契約後所為之請求，此可
　　　　參原告於起訴時即請求被告發給離職之證明及93年10月
        26日勞資爭議協調申請書中被告請求資遣費之意旨（94
        年度板勞調字第14號卷第3 頁及第37頁），其解消雙方
        間勞動關係之意思甚為明顯，故本件原告之真意應在終
        止其與被告間之勞動關係，並進而請求被告給付資遣費
        ，應堪認定。被告對原告所為之記2 大過及解僱之懲處
        處分，顯有違反雙方間之勞動契約內容，已如前述，且
        被告未依勞動基準法相關規定終止與原告之勞動契約，
        業已損害原告之權益，則原告主張其得終止兩造間之勞
        動契約，並請求被告給付資遣費，自屬有理由。被告另
        辯稱依據原告之主張，雙方間勞動契約尚屬存在，原告
        尚不得向被告請求給付資遣費，然原告以合法終止兩造
        勞動契約，業已敘明，故被告抗辯自無可採。
      (2)按勞動基準法施行細則第10條規定：本法（勞動基準法
        ）第2 條第3 款所稱之其他任何名義之經常性給與係指
        左列各款以外之給與。1 、紅利。2 、獎金：指年終獎
        金、競賽獎金、研究發明獎金、特殊功績獎金、久任獎
        金、節約燃料物料獎金及其他非經常性獎金。3 、春節
        、端午節、中秋節給與之節金。4 、醫療補助費、勞工
        及其子女教育補助費。5 、勞工直接受自顧客之服務費
        。6 、婚喪喜慶由雇主致送之賀禮、慰問金或奠儀等。
        7 、職業災害補償費。8 、勞工保險及雇主以勞工為被
        保險人加入商業保險支付之保險費。9 、差旅費、差旅
        津貼、交際費、夜點費及誤餐費。10、工作服、作業用
        品及其代金。11、其他經中央主管機關會同中央目的事
        業主管機關指定者。依原告提出且為被告所不爭執其真
        正之薪資明細表所示，原告薪資組成項目分別有有出勤
        底薪、里程獎金、績效獎金、分段津貼、公出津貼、全
        薪假津貼、整備津貼、誤餐費、出勤膳食費、46小時內
        加班費、46小時外加班費等項目。核其中公出津貼應屬
        前開規定第9 款差旅津貼，準此，公出津貼及誤餐費2
        項目為前開規定所列給付範圍，即不屬於經常性給與，
        應不計入平均工資之計算外，其餘項目之給與則均應計
        入平均工資之計算。被告雖辯稱出勤膳食費、全勤津貼
        及績效獎金亦屬前開規定所列範圍，然查出勤膳食費、
        全勤津貼等給付均為原告符合出勤或全勤之條件，即可
        獲得之工資，尚與恩惠性給付不同，而應屬經常性給與
        ；另依一般人力資源實務中所稱績效獎金乃指員工達到
        一定工作效率之產出，即得領取，非謂參與競賽所得，
        故績效獎金尚非屬前開規定所謂之競賽獎金，而亦應為
        經常性給與，被告前開抗辯尚非可採。
      (3)按勞動基準法第14條第4 項規定：第17條規定於本條終
        止契約準用之，而第17條係有關資遣費計算之規定，即
        勞工在同一雇主之事業單位繼續工作每滿1 年，僱主應
        發給相當於1 個月平均工資之資遣費；未滿1 年者以比
        例計給，未滿1 個月者以1 個月計之。次按「平均工資
        ：謂計算事由發生之當日前6 個月內所得工資總額除以
        該期間之總日數所得之金額」、「由於勞動基準法暨施
        行細則對於『1 個月平均工資』並無定義，該法第2 條
        第4 款雖有『平均工資』定義，惟係屬『日平均工資』
        之意‧‧‧以『日平均工資』乘以計算期間每月之平均
        日數為計算標準，等於以勞工退休前6 個月工資總額直
        接除以六，較為簡易、準確及合理」，參諸勞動基準法
        第2 條第4 款之規定、行政院勞工委員會83年4 月9 日
        （83）勞動2 字第25564 號函所示意旨即明。查原告於
        7 8 年11月9日 起受僱於被告擔任駕駛員一職，為被告
        所不爭執，自堪信為真實。而原告於93年10月26日終止
        勞動契約之意思表示，此有93年10月26日勞資爭議協調
        申請書附卷可稽（94年度板勞調卷第37頁），故其受僱
        於被告之年資為15年（原為14年11月17日，依前開規定
        未滿1 個月者以1 個月計之，故進位後為15年。）。按
        前開說明，原告資遣費之計算應以93年10月26日前六個
        月之月平均工資計算，即應依原告所提之93年9 月、8
        月、7 月、6 月、5 月、4 月之薪資總額扣除公出津貼
        、誤餐費後，其各月份之工資分別為29,526元、27,302
        元、42, 653 元、45,024元、46,151、49,817元，故六
        個月平均工資為40,079（40,078.8小數點後4 捨5 入為
        40,079）。再按前開說明，原告得請求之資遣費為40,0
        79（元）x 15（月），共計601,185 元。綜上，原告請
        求資遣費於601,185 元範圍內為有理由，應予准許，原
        告逾此部份之請求為無理由，不應准許。
  ２、加班費部份：
      原告主張依據被告公司給付加班費辦法，每日有加班者，
      可領分段津貼150 元，故反推論之，依薪資表之分段津貼
      除以150 ，即可推知當月份加班天數，又被告公司正常班
      為每天4 趟，該路段行車時間約為2 小時，第5 趟以上即
      屬加班，而應發給加班費云云。被告辯稱加班費之計算應
      以工作時間是否超過8 小時為基準，故原告以出車趟數作
      為計算加班費之基礎尚屬無依據，且被告按月給付原告加
      班費，原告亦按月簽領始終未有異議，即表示對於加班費
      之計算無，況誤公車行車記錄器保存期限為六個月，逾期
      銷毀，無法提出故已無從計算等語。按「工資由勞雇雙方
      議定之，但不得低於基本工資；前項基本工資，由中央主
      管機關擬定後，報請行政院核定之。」，勞基法第21條定
      有明文。又如勞雇雙方約定之薪資，不低於基本工資及以
      基本工資為基準計算出之例休假工資、備勤工資及延時工
      資之總和，則該工資之約定，自不違反勞基法之規定，雙
      方均應受其均束，勞方尚不得更行請例、休假及備勤等工
      資，此有最高法院82年度台上字第293 號及85年度台上字
      第1973號判例意旨參照。按行政院勞工委員會 (86) 台勞
      動二字第045013號函釋意旨內容以觀，基本工資為每月15
      ,840 元 ，每日528 元，每小時66元，而原告請求加班費
      之工作月份，薪資總額均有47,858元以上，此可參原告平
      均工資計算表（板調卷第41頁），已達每月基本工3 倍以
      上，揆諸前揭判例意旨，被告已無違反勞基法所規定之虞
      。又按法院為判決時，應斟酌全辯論意旨及調查證據之結
      果，依自由心證判斷事實之真偽。民事訴訟法第222 條定
      有明文。被告就公車行車紀錄器資料雖未為提出，然原告
      之主張僅依推論為其計算之依據，並未舉證以明其與被告
      關於加班費是否有何特別約定，及其計算方式為何，況查
      原告所提薪資單中已有46小時內加班費及46小時外加班費
      之項目，被告似已計算被告之加班時數。綜上，依全辯論
      意旨，尚難認原告之主張為真正。
（三）綜上，原告爰依民法僱傭關係及勞動基準法相關規定請求
      資遣費及加班費，於601,185 元之範圍內為有理由，應予
      准許，逾此部份之請求，為無理由，應予駁回。
五、本件判決基礎已臻明確，兩造其餘之攻擊防禦方法及訴訟資
    料，核與判決之結果不生影響，爰不一一論述，併予敘明。
六、本判決兩造分別陳明願供擔保請准宣告假執行或免為假執行
    ，於原告勝訴部分核均無不合，爰分別酌定相當之擔保金額
    ，予以准許。
七、訴訟費用負擔之依據：民事訴訟法第 79 條。
中　　華　　民　　國　　94　　年　　11　　月　　30　　日
                    勞工法庭    法　官　徐福晉
以上正本係照原本作成
如對本判決上訴，須於判決送達後20日內向本院提出上訴狀
中　　華　　民　　國　　94　　年　　11　　月　　30　　日
                                書記官　林文賢
